臺灣嘉義地方法院刑事判決　　　　　　　　　　　　　　九十年度交訴字第九二號
　　公　訴　人　臺灣嘉義地方法院檢察署檢察官
　　被　　　告　甲○○
右列被告因公共危險等案件，經檢察官提起公訴（九十年度偵字第六○三一號），本
院判決如左：
    主  文
甲○○駕駛動力交通工具肇事，致人受傷而逃逸，累犯，處有期徒刑柒月。
被訴過失傷害部分，公訴不受理。
    事  實
一、甲○○曾因妨害自由案件，經台灣高等法院台南分院判處有期徒六月確定，並於
    九十年五月二十四日執行完畢，仍不知悔改，復於九十年九月十六日下午十時十
    分許，駕駛車號ＲＴ─○九五九號自小客車，行經嘉義縣太保市○○路○段四六
    五號前下車購物時，本應注意停車時應依車輛順行方向緊靠道路右側，且當時又
    無不能注意之情形，竟疏於注意而逆向停車下車購物後，返回車內發動引擎，打
    開車燈欲離去時，適有乙○○駕駛車號ＭＢＶ─七三一重機車自嘉義市往嘉義縣
    新港鄉由南向北方向駛至，二車發生擦撞，造成乙○○人車倒地，受有右腓骨開
    放性骨折、肌腱斷裂、及顏面擦挫傷之傷害（過失傷害部分，業據撤回告訴）。
    甲○○於肇事後，竟未下車救護乙○○，而逕自駕駛原車逃逸，經警循線於翌（
    十七）日凌晨三時三十五分許，於嘉義縣太保市○○路○段四二四巷口查獲甲○
    ○，而查悉上情。
二、案經乙○○訴由嘉義縣警察局水上分局報請臺灣嘉義地方法院檢察署檢察官偵查
    起訴。
    理  由
甲、有罪部分：
一、訊據被告甲○○固坦承於右揭時、地逆向停車之情，惟矢口否認有何肇事逃逸之
    犯行，辯稱：伊沒有與告訴人發生擦撞，告訴人離伊五十公尺，告訴人不可能直
    接撞擊被告；縱使有擦撞，請斟酌被告車輛狀況及當天下雨的情形，伊沒有辦法
    發現擦撞的情形，伊非故意逃逸；告訴人機車之損害痕跡可能是之前與他人擦撞
    所留，亦有可能是被害人自己撞到伊車子，因緊張自己摔倒；又如果有擦撞，機
    車受損的部位應該是在右後方，汽車受損的部位應該是在保險桿的下方，應該不
    是保險桿的正前方，如果是正前方的話，機車的腳踏板應該會受損；又告訴人機
    車除右側中間下方腳踏板呈斷裂、電瓶外露等情外，其餘部位並無嚴重損壞，而
    該腳踏板斷裂處經與被告汽車右前部位比對，其高度約在右前保險桿下方塑膠氣
    壩處，而該部位係由保險桿往右前輪呈傾斜狀，設若如臺灣省嘉雲區車輛行車事
    故鑑定委員會所推認被告由路邊起駛，則應係被告汽車較為突出之右側保險桿與
    告訴人機車右前方向燈或坐墊下方碰撞，為各該部位並無碰撞痕跡，又若係起駛
    後發生碰撞，而撞擊點在被告汽車下方傾斜之氣壩，則告訴人及機車應會沿氣壩
    傾斜方向移動而被右前輪碾過，但機車亦無該情形，是前開鑑定認被告由路邊起
    駛之結論與事實不符；再告訴人機車原由嘉義往新港方向行駛，依警繪現場圖顯
    示：該機車最後停車位置在對向機車道上（即新港往嘉義方向），機車車頭仍朝
    原車行方向向左側傾倒，而該位置在被告停車空地之右後方，足見告訴人轉倒後
    仍沿原車行方向行進，按直線快速移動之物體，若突遭外力碰撞或阻隔，其本身
    運動方向之重力加速度必會因外力影響而減弱或改變原先之運動方向，此為運動
    物體之物理法則，然告訴人機車並未與車行方向呈相反之運動方向，設若被告已
    起駛後始碰撞機車，因機車加騎士之重量必較汽車重量加上起駛動力為輕，則機
    車應朝反方向或呈拋物線運動，應不會停在汽車右後方，是縱然兩車曾碰撞，應
    係被告汽車靜止被碰撞較為可能；另告訴人亦未能確定是撞到被告之車而倒地，
    其嗣後聽聞他人而認為係與被告發生車禍，其指訴自屬傳聞證據；末被告雖曾於
    警訊及偵查中自白其為肇事者，然本案並無目擊證人，告訴人之指訴又係傳聞證
    據，不具證據能力，另參現場圖及車損照片所為之分析，亦難作為被告有肇事逃
    逸之補強證據云云。惟查：
  (一)被告於警訊對前開犯罪事實坦認不諱，自陳稱：「（請你說明肇事情形及肇事逃
    逸情形？）我於90年９月日時１０分左右，我駕ＲＴ─○九五九號自小客車逆
    向停車在太保是北港路二段465號對面，剛發動車子、打開車燈，當時乙○○駕
    ＭＢＶ─七三一重機車快速從嘉義往新港方向行駛撞到我車子ＲＴ─○九五九右
    前方，當時我是靜止，我以為我沒有事，所以我才駕駛車輛離開，我不知道乙○
    ○受傷。」、「（為何乙○○會受傷？為何你未將乙○○送醫就治？）因為當時
    我逆向停車、下車買東西，所以乙○○才會撞到我車子右前方。因為我緊張所以
    才駕車逃逸」等語（見警卷第一頁背面至第二頁正面）；於偵查中亦供承：「（
    你車停放的方向為何？）我車子是停放在新港往嘉義的對向車道，就是停在最左
    邊的車道，我是90年９月日晚上十點八分左右下車買東西，十點十分上車準備
    開走，我有打開引擎及車燈。」、「（90９晚上十點十分乙○○是否有騎乘Ｍ
    ＢＶ─七三一重機車由嘉義往新港方向騎行，行經太保市○○路路○段465號前
    與你的車發生擦撞嗎？）是他的車車身擦撞我車子的右車頭。」、「（你二車發
    生擦撞後，你有無下車來救護乙○○？）沒有」、「（你未何不救護他？）因為
    我從我車子的右後照鏡看到他手按地上有要站起來的樣子，所以沒有下車，就將
    車開走。」等語（見偵查卷第八頁背面至第九頁正面）；於本院第一次調查時亦
    自承：「我當時確實是逆向停車。我沒有緊靠機車道右側。我當時有靠邊停。我
    撞到告訴人之後，沒有停車就開走了。因為我當時有看告訴人一下，有看到他有
    起來走路，而且我當時會害怕，所以我才沒有停車救治告訴人。我有看到告訴人
    的腳一跛一跛的。當時有在下雨，我看到他慢慢爬起來走。」等語（見本院卷第
    二四頁），經核與告訴人在本院所為指述：「我從北港路要往新港，我看到被告
    車時已經來不及撞上，被撞到後，有路人記下車牌，我被送到醫院，：：：，當
    時被告車子有發動，：：：我不是很清楚撞擊點在何處，：：：，我看到車燈時
    已經來不及反應，我有感覺有撞擊，不確定是撞到哪裡。」等語，就被告已發動
    汽車、打開車燈，而告訴人騎車至該處反應不及撞上被告車子等情，大致相符。
  (二)本院於九十一年五月十六日勘驗比對被告所駕ＲＴ─○九五九號自小客車與ＭＢ
    Ｖ─七三一重機車，自拍攝之比對照片觀之，被告所駕ＲＴ─○九五九號自小客
    車受損部位約在右前保險桿下方處，告訴人所駕ＭＢＶ─七三一重機車受損部位
    為機車右側，座墊下方並有一道黑色之擦痕，應屬黑色油漆或橡膠類之物品刮過
    之痕跡，其高度與被告ＲＴ─○九五九號自小客車之保險桿高度大致相符，有勘
    驗照片附於本院卷第一○七頁至一○九頁可稽。
  (三)又告訴人因而受有右腓骨開放性骨折、肌腱斷裂、及顏面擦挫傷之傷害，有華濟
    醫院之乙種診斷證明書附於警卷第十頁可稽。
  (四)按停車時應依車輛順行方向緊靠道路右側，道路交通安全規則第一百十二條第一
    項第十款定有明文，被告駕車自應注意上述道路交通安全規定，且依其狀況，又
    非不能注意，竟疏不注意而逆向停車，以致肇事，致告訴人受傷，被告顯有過失
    ，除上開事證外，復有道路交通事故調查報告表、嘉義縣警察局舉發違反道路交
    通管理事件通知單各乙份、警卷所附照片十四張在卷可資佐證。從而被害人因本
    件車禍受傷，與被告之上開過失行為間具有相當因果關係，且被告肇事致告訴人
    受傷後逃逸之犯行，應堪認定。
  (五)至被告嗣後於本院調查及審理時改辯稱：伊沒有與告訴人發生擦撞，告訴人離伊
    五十公尺，告訴人不可能直接撞擊被告，縱使有擦撞，請斟酌被告車輛狀況及當
    天下雨的情形，伊沒有辦法發現擦撞的情形，伊非故意逃逸，告訴人機車之損害
    痕跡可能是之前與他人擦撞所留，亦有可能是被害人自己撞到伊車子，因緊張自
    己摔倒云云，核與其於警訊、偵查及本院第一次調查時所自承情節大相逕庭，自
    屬事後卸責之詞，無足採信。
  (六)另被告辯以：告訴人亦未能確定是撞到被告之車而倒地，其嗣後聽聞他人而認為
    係與被告發生車禍，其指訴自屬傳聞證據；末被告雖曾於警訊及偵查中自白其為
    肇事者，然本案並無目擊證人，告訴人之指訴又係傳聞證據，不具證據能力，另
    參現場圖及車損照片所為之分析，亦難作為被告有肇事逃逸之補強證據云云，按
    被告所為關於「其所駕之ＲＴ─○九五九號自小客車與告訴人所駕之ＭＢＶ─七
    三一重機車發生擦撞」之自白，已有兩車車損比對相符之照片為補強證據，兩車
    確實曾發生擦撞已堪認定，雖告訴人乃是事後由他人告知所撞之車為被告所駕之
    車，然就兩車發生碰撞之情已無須告訴人之指述為補強證據，惟告訴人關於「發
    生碰撞前至其昏迷之間」之情節，乃其親聞親見，被告辯稱此部分亦為傳聞證據
    ，自有誤會，經核告訴人此部分之指述與被告前開自白相符，是仍堪為被告自白
    之補強證據。
  (七)被告復辯稱：告訴人機車除右側中間下方腳踏板呈斷裂、電瓶外露等情外，其餘
    部位並無嚴重損壞，而該腳踏板斷裂處經與被告汽車右前部位比對，其高度約在
    右前保險桿下方塑膠氣壩處，而該部位係由保險桿往右前輪呈傾斜狀，設若如臺
    灣省嘉雲區車輛行車事故鑑定委員會所推認被告由路邊起駛，則應係被告汽車較
    為突出之右側保險桿與告訴人機車右前方向燈或坐墊下方碰撞，為各該部位並無
    碰撞痕跡，又若係起駛後發生碰撞，而撞擊點在被告汽車下方傾斜之氣壩，則告
    訴人及機車應會沿氣壩傾斜方向移動而被右前輪碾過，但機車亦無該情形，是前
    開鑑定認被告由路邊起駛之結論與事實不符；再告訴人機車原由嘉義往新港方向
    行駛，依警繪現場圖顯示：該機車最後停車位置在對向機車道上（即新港往嘉義
    方向），機車車頭仍朝原車行方向向左側傾倒，而該位置在被告停車空地之右後
    方，足見告訴人轉倒後仍沿原車行方向行進，按直線快速移動之物體，若突遭外
    力碰撞或阻隔，其本身運動方向之重力加速度必會因外力影響而減弱或改變原先
    之運動方向，此為運動物體之物理法則，然告訴人機車並未與車行方向呈相反之
    運動方向，設若被告已起駛後始碰撞機車，因機車加騎士之重量必較汽車重量加
    上起駛動力為輕，則機車應朝反方向或呈拋物線運動，應不會停在汽車右後方，
    是縱然兩車曾碰撞，應係被告汽車靜止被碰撞較為可能等語，經核被告上開推論
    雖無錯誤，亦與本院認定之結果不相違背，然被告既違反道路交通安全規則第一
    百十二條第一項第十款而逆向停車，以致肇事，致告訴人受傷，自不得以其靜止
    被撞而脫免其過失責任。
  (八)因而，被告所辯均不足採，本案事證明確，被告犯行堪以認定。
二、核被告肇事後致告訴人乙○○受傷，卻未予救助反而駕車逃逸，其所為係犯刑法
    第一百八十五條之四之肇事逃逸罪。又被告曾因妨害自由案件，經台灣高等法院
    台南分院判處有期徒六月確定，並於九十年五月二十四日執行完畢，有臺灣高等
    法院被告全國前案紀錄表及臺灣嘉義地方法院檢察署刑案資料查註紀錄表附卷可
    稽，其受有期徒刑之執行完畢，五年以內再犯有期徒刑以上之罪，為累犯，依法
    加重其刑。爰審酌被告犯後否認部分犯行，未完全坦然接受審判，被告駕車不當
    之過失行為，為本件交通事故之肇事因素，且被告事後賠償告訴人新臺幣二十二
    萬元之和解金，應已有相當之警惕，及其他犯罪之手段、被告之生活狀況、品行
    、智識程度、犯罪所生之危險或損害等一切情狀，判處如主文第一項所示之刑。
乙、不受理部分：
一、公訴意旨另以：被告甲○○於九十年九月十六日下午十時十分許，駕駛車號ＲＴ
    ─○九五九號自小客車，行經嘉義縣太保市○○路○段四六五號前下車購物時，
    本應注意停車時應依車輛順行方向緊靠道路右側，且當時又無不能注意之情形，
    竟疏於注意而逆向停車下車購物後，返回車內發動引擎，打開車燈欲離去時，適
    有乙○○駕駛車號ＭＢＶ─七三一重機車自嘉義市往嘉義縣新港鄉由南向北方向
    駛至，二車發生擦撞，造成乙○○人車倒地，受有右腓骨開放性骨折、肌腱斷裂
    、及顏面擦挫傷之傷害，因認被告另犯有刑法第二百八十四條第一項前段之過失
    傷害罪嫌等語。
二、按告訴乃論之罪，告訴人於第一審辯論終結前，得撤回告訴，再其告訴經撤回者
    ，法院應諭知不受理之判決，刑事訴訟法第二百三十八條第一項及第三百零三條
    第三款分別定有明文。本件被告因過失傷害行為，經檢察官提起公訴，認為觸犯
    刑法第二百八十四條第一項前段之過失傷害罪，依同法第二百八十七條前段規定
    須告訴乃論，茲據告訴人即被害人具狀撤回告訴，有刑事撤回狀一紙附於本院卷
    足稽，依照前開法條之規定，自應諭知不受理。
據上論斷，應依刑事訴訟法第二百九十九條第一項前段、第三百零三條第三款，刑法
第一百八十五條之四、第四十七條，判決如主文。
本案經檢察官洪三到庭執行職務。
中      華      民      國    九十一    年      十一    月      五    日
                          臺灣嘉義地方法院交通法庭
                              審判長法  官  沈福財
                                    法  官  張育彰
                                    法  官  林福來
右正本證明與原本無異。
如不服本判決，應於判決送達後十日內向本院提出上訴狀（應附繕本）。
中      華      民      國    九十一    年     十一    月       五     日
                                    書記官  尹玉琪
附錄本判決論罪科刑法條：
刑法第一百八十五條之四：
駕駛動力交通工具肇事，致人死傷而逃逸者，處六月以上五年以下有期徒刑。
